【裁判字號】    99,訴,1362
【裁判日期】    990909
【裁判案由】    確認股東權不存在等
【裁判全文】
臺灣板橋地方法院民事判決              99年度訴字第1362號
原      告  乙○○
原      告  甲○○
原      告  丙○○○
共      同
訴訟代理人  薛欽峰律師
被      告  詮豪工程股份有限公司
特別代理人  丁○○
上列當事人間請求確認股東權不存在等事件，經本院於民國99年
8月26日言詞辯論終結，判決如下：
    主  文
確認原告乙○○對於被告之股東權及原告乙○○與被告間董事委
任關係均不存在。
確認原告甲○○對於被告之股東權及原告甲○○與被告間董事委
任關係均不存在。
確認原告丙○○○對於被告之股東權及原告丙○○○與被告間監
察人委任關係均不存在。
訴訟費用由被告負擔。
    事實及理由
一、程序方面：
    按解散之公司除因合併、分割或破產而解散外，應行清算；
    又解散之公司，於清算範圍內，視為尚未解散，公司法第24
    條及第25條分別定有明文。本件被告業經命令解散在案，惟
    並未向本院聲報清算事宜，揆諸前揭說明，被告法人格尚未
    消滅，自有當事人能力。
二、原告主張：原告乙○○及甲○○自民國99年3 月起，陸續收
    到財政部臺灣省北區國稅局就被告公司之未分配盈餘申報核
    定通知書。原告乙○○復收到財政部函認定渠等為被告公司
    之法定清算人之限制出境處分函，始發覺被告公司之原登記
    董事長陳添財（已於98年9月2日死亡），偽造原告等之印鑑
    及簽名，將從未出資並同意擔任股東之原告等3人，虛偽不
    實列為被告公司股東及董事、監察人。原告等因遭不法冒名
    登記為股東，現遭追繳稅款及限制出境，自有提起本件確認
    訴訟之確認利益。爰依法提起本件訴訟等語。併為聲明：如
    主文所示。
三、被告則以：公司卷中原告之簽名確實非原告之筆跡，印章部
    分應該也不是，確實因接到國稅局通知始知上情，可能都是
    陳添財為之。對於原告主張渠等沒有出資非被告公司股東及
    未同意擔任被告公司董事及監察人等情，被告無意見。併為
    答辯聲明：請求駁回原告之訴。
四、按法律關係存在與否不明確，原告主觀上認其地位有不安之
    狀態或受侵害之危險，而此不安或危險得以確認判決將之除
    去者，即得依民事訴訟法第247條規定提起確認之訴（最高
    法院52年台上字第1240號、第1922號判例意旨參照）。本件
    原告主張：渠等係遭冒名登記，確實非被告之股東及董事、
    監察人，且原告等前項登記資料而遭財政部臺灣省北區國稅
    局通知需補繳被告營利事業所得稅並遭限制出境，足認原告
    與被告間股東權及董事、監察人委任關係是否存在，確使原
    告在法律上之地位存有不安之狀態或有受侵害之危險等情，
    業據提出被告公司登記資料、財政部函、股東名簿各1份為
    佐，自可認真正。是以，原告提起本件確認之訴，應有即受
    確認判決之法律上利益，先予敘明。
五、原告既主張：原告3人從未出資同意擔任被告公司股東；原
    告乙○○、甲○○亦未曾同意擔任被告董事；原告丙○○○
    則未曾同意擔任被告監察人，公司卷中相關印鑑及簽名均為
    偽造等情，既為被告所不爭執，可認為真正。準此，原告提
    起本件確認之訴，請求確認原告對被告之股東權；及原告乙○○、甲○○與被告間董事委任關係；原告丙○○○與被告
    間監察人委任關係均不存在，為有理由，應予准許。
結論：本件原告之訴為有理由，依民事訴訟法第78條，判決如主
文。
中    華    民    國    99    年    9     月    9     日
                  民事第一庭   法  官  黃信滿
以上正本係照原本作成
如對本判決上訴，須於判決送達後20日內向本院提出上訴狀
中    華    民    國    99    年    9     月    9     日
                               書記官  莊琬婷

司法院資訊處製作；財團法人民間司法改革基金會備份。
